臺灣高雄地方法院民事裁定
109年度消債清字第178號
聲  請  人  湯雅琪  
0000000000000000

0000000000000000

代  理  人  何明諺律師
上列當事人因消費者債務清理事件聲請清算，本院裁定如下：
    主  文
聲請人湯雅琪自中華民國一百零九年十二月九日下午四時起開始
清算程序。
命司法事務官進行本件清算程序。
    理  由
一、聲請意旨略以：伊無力清償債務，曾於民國109年4月30日向
    本院聲請調解債務清償方案，惟調解不成立。又伊未經法院
    裁定開始更生程序或許可和解或宣告破產，爰聲請清算等語
    。
二、按債務人不能清償債務或有不能清償之虞者，得依本條例所
    定更生或清算程序，清理其債務；債務人對於金融機構負債
    務者，在聲請更生或清算前，應向最大債權金融機構請求協
    商債務清償方案，或向其住、居所地之法院或鄉、鎮、市、
    區調解委員會聲請債務清理之調解；自債務人提出協商請求
    之翌日起逾30日不開始協商，或自開始協商之翌日起逾90日
    協商不成立，債務人得逕向法院聲請更生或清算；債務人於
    法院裁定開始更生程序或許可和解或宣告破產前，得向法院
    聲請清算；法院開始清算程序之裁定，應載明其年、月、日
    、時，並即時發生效力；法院裁定開始更生或清算程序後，
    得命司法事務官進行更生或清算程序；必要時，得選任律師
    、會計師或其他適當之自然人或法人1人為監督人或管理人
    ，消費者債務清理條例（下稱消債條例）第3條、第151條第
    1項、第153條、第80條前段、第83條第1項、第16條第1項分
    別定有明文。
三、經查：
  ㈠聲請人前於109年4月30日向本院聲請調解債務清償方案，經
    本院109年度司消債調字第242號受理，於同年6月9日調解不
    成立，聲請人並於同日以言詞聲請清算等情，業經本院調閱
    上開調解卷宗核閱無訛，並有調解程序筆錄可參（見司消債
    調卷第89頁），是以依消費者債務清理條例施行細則第44條
    之3規定，聲請人於前置調解不成立後聲請清算，應屬合法
    。
  ㈡次查，聲請人於107年及108年度申報所得各為新臺幣（下同
    ）329,680元、338,959元（均為高雄市政府環境保護局薪資
    所得），名下無財產，勞工保險自106年3月1日起投保於高
    雄市政府環境保護局，現投保薪資為34,800元。又聲請人自
    106年3月1日起任職高雄市政府環境保護局，據高市環保局
    函覆之薪資明細表所載108年度每月應發薪資均為23,100元
    、109年1月至6月則為23,800元，每月另有清潔獎金3,000元
    ，期間3個月領有加班費共5,224元，故上開期間之薪資收入
    共479,224元【計算式：（23,100＋3,000）×12＋（23,800＋3,
    000）×6＋5,224＝479,224】，平均每月為26,624元（計算式
    ：479,224÷18＝26,624，小數點以下四捨五入；下同），未
    領取社會局補助等情，有財產及收入狀況說明書（司消債調
    卷第4至5頁）、財團法人金融聯合徵信中心前置協商專用債
    權人清冊（司消債調卷第9至10頁）、信用報告（司消債調
    卷第12頁）、財政部高雄國稅局107年及108年度綜合所得稅
    各類所得資料清單及總歸戶財產查詢清單（司消債調卷第13
    至15頁、本案卷第32頁）、勞工保險被保險人投保資料表（
    司消債調卷第16頁）、戶籍謄本（司消債調卷第17頁）、低
    收入戶證明書（司消債調卷第18頁）、高雄市政府社會局社
    會福利資訊料查詢表（本案卷第12至14頁）、薪資明細表（
    本案卷第24頁、本案卷第42頁）、債權人清冊（本案卷第30
    至31頁）、存摺（本案卷第33至40頁）、在職證明書（本案
    卷第41頁）、商業保險投保資料查詢結果表（本案卷第44頁
    ）在卷可參。故本院審酌上情，認為核算聲請人目前償債能
    力之基礎以每月26,624元為基準。
  ㈢關於聲請人個人日常必要支出部分，聲請人陳稱向阿姨張孫
    寶連承租房屋居住，每月給付房屋使用費3,000元等語（見
    司消債調卷第92頁反面、本案卷第26頁），雖無租賃契約，
    惟提出張孫寶連出具之證明書為佐（本案卷第51頁）。本院
    審酌聲請人名下並無自用住宅，確有租屋需求，其主張每月
    支付房屋費用3,000元，尚屬合理，並按債務人必要生活費
    用，以最近一年衛生福利部或直轄市政府所公告當地區每人
    每月最低生活費一點二倍定之，消債條例第64條之2第1項定
    有明文。本院參酌衛福部社會司所公告109年度高雄市最低
    生活費標準為13,099元。又該最低生活費用之標準，係照當
    地最近1年平均每人消費支出60％，依其基準之家庭收支調查
    報告調查表格式所示有關經常性支出之調查項目，其原即包
    括利息支出、食品、衣著、房租及水費、電費、醫療保健、
    交通、娛樂、教育等基本生活需求。本院認在聲請人並無特
    殊需求，應以此最低生活費之1.2倍即15,719元認係其個人
    必要生活費用。聲請人於調解程序陳稱個人每月生活平均支
    出為15,000元（見司消債調卷第92頁反面），低於本院計算
    之基準，堪認合理。
  ㈣至扶養費支出部分，聲請人主張扶養母親及二姐湯月鈴之女
    兒湯○薇（即聲請人之外甥女），每月扶養費各4,000元。經
    查，聲請人之母親孫寶珠係39年1月生，107年及108年度申
    報所得各為47元、0元，名下無財產，勞工保險於69年11月
    退保，無請領任何勞保給付津貼、亦未領取社會局補助，而
    外甥女湯○薇係105年10月生，107年及108年度申報所得均為
    0元、名下無財產，每月領取高雄市政府低戶兒童補助2,802
    元及財團法人家扶基金會扶助金1,700元，家扶基金會每年
    另有禮金1,000元，據高雄市政府教育局函覆表示湯○薇就讀
    之教保服務機構（臺南市私立幼兒園）非屬本市所轄，礙難
    提供各類補助資料等語，本院復依職權函詢臺南市政府教育
    局迄未獲回覆，而據湯○薇名下之郵政存簿儲金簿自108年9
    月至109年6月（登摺至109年7月24日）每月均存入「育兒津
    貼」2,500元；湯○薇之生母湯月鈴因犯毒品罪，經判處有期
    徒刑7年2月，自107年2月7日起算至113年10月5日期滿，現
    在監執行，107年及108年度申報所得各為0元、59,784元（
    中獎獎金），名下無財產，而湯○薇之生父唐雲屏甫於109年
    6月20日縮短刑期假釋，107年及108年度申報所得均為0元、
    名下有2部汽車、無勞保投保資料等情，有戶籍謄本、所得
    資料及財產查詢清單、勞工保險被保險人投保資料表、存摺
    、勞動部勞工保險局函、高雄市政府社會局社會福利資訊料
    查詢表、財團法人台灣兒童暨家庭扶助基金會函、高雄市政
    府教育局函、在監執行證明書、臺灣高等法院在監在押全國
    紀錄表、稅務電子閘門財產所得調件明細表、勞保局電子閘
    門投保紀錄附卷可憑（本案卷第45至50頁、本案卷第52至58
    頁、本案卷第61至66頁、本案卷第73頁、本案卷第79至89頁
    、本案卷第98頁、本案卷第103至108頁）；又聲請人陳稱唐
    雲屏不知去向，湯○薇與母親孫寶珠於臺南市租屋同住等情
    （司消債調卷第92頁反面、本案卷第26至27頁），另提出孫
    寶珠為承租人之套房出租租賃契約為證（本案卷74頁），復
    查母親孫寶珠未領取租金補助，有臺南市政府都市發展局函
    在卷可參（本案卷第109頁），本院認聲請人之母親及外甥
    女湯○薇均有受扶養之權利及必要。扶養費用數額部分，按
    受扶養者之必要生活費用，準用第1項規定計算基準數額，
    並依債務人依法應負擔扶養義務之比例認定之，消債條例第
    64條之2第2項亦有明定。準此，聲請人所應負擔母親及外甥
    女湯○薇之扶養費以109年度臺南市每人每月最低生活費12,3
    88之1.2倍即14,866元計算，則聲請人每月負擔母親及外甥
    女湯○薇之扶養費扣除湯○薇領取之社會局補助2,802元、家
    扶補助1,700元及育兒津貼2,500元，由聲請人與大姐湯月霞
    、小妹湯雅惠（參本案卷第60頁家族系統表）共同分擔後，
    即應以7,577元【計算式：（14,866×2－2,802－1,700－2,500
    ）÷3＝7,577】為度，聲請人主張每月支出其等扶養費共8,00
    0元，應予酌減。
  ㈤綜上所述，以聲請人現每月收入26,624元為其償債能力基準
    ，扣除個人必要生活費15,000元及扶養費7,577元後，餘4,0
    47元，而聲請人目前負債總額為1,825,371元（參司消債調
    卷第32頁以下，包含：台北富邦銀行、國泰世華銀行、聯邦
    銀行、遠東銀行、台新銀行、板信資產公司、滙誠第一資產
    公司、磊豐國際資產公司、元大國際資產公司、滙誠第二資
    產公司、新加坡商艾星國際公司），以聲請人每月所餘按月
    攤還結果，需約38年（計算式：1,825,371÷4,047÷12≒37.6
    ）始能清償完畢，堪認聲請人確有不能清償債務之情事，則
    聲請人向本院聲請清算，應予准許，爰命司法事務官進行本
    件清算程序。
四、依消債條例第11條第1項、第83條第1項、第16條第1項，裁
    定如主文。
中　　華　　民　　國　　109 　年　　12　　月　　9 　　日
                  民事庭　法　官  　賴寶合
以上正本係照原本作成。
本裁定不得抗告。
中　　華　　民　　國　　109 　年　　12　　月　　9 　　日
                          書記官    胡美儀